臺灣高等法院臺南分院刑事判決
110年度上易字第73號
上  訴  人  臺灣雲林地方檢察署檢察官
被      告  林家豪



上列上訴人因被告竊盜案件，不服臺灣雲林地方法院109年度易
緝字第11號中華民國109年12月22日第一審判決（起訴案號：臺
灣雲林地方檢察署108年度偵字第6282號），提起上訴，本院判
決如下：
    主  文
上訴駁回。
    理  由
一、公訴意旨及證據
　㈠公訴意旨略以：被告林家豪與共同被告吳俊緯（所犯攜帶兇
    器竊盜罪，業經原審以109 年度易字第93號判決判處罪刑確
    定）均意圖為自己不法之所有，共同基於攜帶兇器竊盜（起
    訴書僅載竊盜犯意）之犯意聯絡，於民國108 年8 月5 日2
    時53分許，吳俊緯騎乘竊得之車牌號碼000-000號普通重型
    機車（下稱甲機車），林家豪騎乘其弟林家傑所有（起訴書
    誤載為林家豪所有）之車牌號碼000-000號普通重型機車（
    下稱乙機車），一同前往雲林縣○○鎮○○路000 號由被害人吳
    如玉經營之鬥陣自助洗車場（下稱本案洗車場），其等於同
    日2 時57分許到達該洗車場後，由被告負責在周遭把風，吳
    俊緯則進入該洗車場，持客觀上足以作為兇器使用，對人之
    生命、安全構成威脅之鐵撬，破壞該洗車場內之兌幣機（毀
    損部分未據告訴，非本案審理範圍），竊取兌幣機內之金錢
    共新臺幣（下同）7000元得手，被告及共同被告吳俊緯並先
    後騎乘機車離去，因認被告涉犯刑法第321 條第1 項第2 款
    、第3 款之攜帶兇器毀壞安全設備竊盜罪嫌等語。
　㈡檢察官認定被告共犯本件加重竊盜犯行之證據及理由
　　本件公訴人認被告林家豪與吳俊緯，共犯攜帶兇器毀壞安全
    設備竊盜罪嫌，主要係以共同被告吳俊緯之供述、被害人吳
    如玉之指述及本案洗車場監視錄影、本案洗車場附近道路監
    視錄影、監視錄影翻拍照片及現場照片等為證據外，公訴人
    並於上訴意旨就何以認定被告與吳俊緯共犯本件犯行稱：被
    告既不否認有東張西望及自雲林縣虎尾鎮往土庫鎮途中，即
    已知悉吳俊緯騎乘機車等情，且依監視錄影畫面勘驗結果，
    被告在吳俊緯甫進入該洗車廠行竊之際，且行經並進入該洗
    車場，並停留約1分鐘，且刻意將機車騎進本案洗車場最裡
    側之停車格，而在吳俊緯行竊過程中，被告始終在附近可察
    看之四周，可見被告對於吳俊緯行竊一事尚難諉稱不知，足
    認被告與吳俊緯間就竊取財物一事有犯意聯絡。又吳俊緯並
    未對被告隱藏身分，反在被告進入本案洗車場後，故意掀開
    安全帽前蓋，讓被告有得以辨識其身分之機會；且贓車取得
    並非容易，行竊者吳俊緯並非一定騎乘機車行竊，以規避行
    蹤，故吳俊緯騎乘贓車前往上述洗車場行竊，未必係為隱藏
    身分，不能以此反推被告騎乘其弟弟之機車前往，即對被告
    為有利認定。再者，被告與吳俊緯應係刻意先後進入本案洗
    車場，被告雖未一起行竊，但二人相互知悉對方行動進度，
    嗣後於相距1分鐘左右，先繼騎乘車輛離開本案洗車場，應
    係被告已規劃其把風及離開之細節，隱藏行跡，亦不能以此
    對被告為有利之認定。
二、按犯罪事實應依證據認定之，無證據不得認定犯罪事實，刑
    事訴訟法第154 條第2 項定有明文。又不能證明被告犯罪或
    其行為不罰者，應諭知無罪之判決，刑事訴訟法第301 條第
    1 項亦定有明文。次按認定犯罪事實所憑之證據，雖不以直
    接證據為限，間接證據亦包括在內；然而無論直接或間接證
    據，其為訴訟上之證明，須於通常一般之人均不致有所懷疑
    ，而得確信其為真實之程度者，始得據為有罪之認定（最高
    法院76年度台上字第4986號判決意旨參照）。次按刑事訴訟
    法第161 條第1 項規定：檢察官就被告犯罪事實，應負舉證
    責任，並指出證明之方法。因此，檢察官對於起訴之犯罪事
    實，應負提出證據及說服之實質舉證責任。倘其所提出之證
    據，不足為被告有罪之積極證明，或其闡明之證明方法，無
    從說服法官以形成被告有罪之心證，基於無罪推定之原則，
    自應為被告無罪判決之諭知。是若審判時，檢察官未能提出
    適合於證明犯罪事實之積極證據，並闡明其證據方法與待證
    事實之關係；法院對於卷內訴訟資料，復已逐一剖析，參互
    審酌，仍無從獲得有罪之心證，自應諭知無罪之判決（最高
    法院92年度台上字第128 號判決意旨參照）。又按認定犯罪
    事實應依證據，為刑事訴訟法所明定，故被告否認犯罪事實
    所持之辯解，縱屬不能成立，仍非有積極證據足以證明其犯
    罪行為，不能遽為有罪之認定（最高法院30年度上字第1831
    號判決意旨參照）。
三、不爭事實、被告辯解及本件爭點　　
  ㈠不爭事實　　
　　被告對其騎乘乙機車前往雲林縣土庫鎮途中，曾遇見騎乘上
    述遭竊機車之吳俊緯，之後，被告才騎乘乙機車前往本案洗
    車場，有見到持鐵撬破壞洗車場兌幣機之吳俊緯，吳俊緯有
    打開全罩式安全帽前蓋，被告之後在洗車場內，持水桶清洗
    腳踏墊後即離去等情不諱，此核與證人即共同被告吳俊緯所
    述其確實於上述時間騎乘甲機車至本案洗車場，以鐵撬撬開
    兌幣機，竊取本案洗車場兌幣機金錢7000元得手等情（見原
    審卷第105 頁）、證人即被害人吳如玉指述之情節（見警23
    36卷第27至29頁）大致相符，並有雲林縣警察局北港分局扣
    押筆錄暨扣押物品目錄表1 份、現場照片6 張、監視器影像
    翻拍照片23張、鐵撬照片2 張（見警2336號卷第49至77頁；
    偵6282號卷第97至101 頁、第103 頁）附卷及扣案鐵撬1 支
    可憑，上述各情應堪認定。
  ㈡被告辯解
　　被告堅詞否認與吳俊緯共犯本件加重竊盜犯行，並辯稱：我
    與我弟弟林家傑於108 年8 月5 日在雲林縣虎尾鎮林森路美
    樂迪KTV唱歌，吳俊緯以臉書通訊軟體通話功能聯繫我，說
    他被載去雲林縣土庫鎮，要我去載他，我就問他要不要一起
    唱歌，他說好，我就跟林家傑駕駛自小客車去雲林縣土庫鎮
    載他過來美樂迪KTV 附近，吳俊緯又說他前女友剛好住在附
    近，他想去看他前女友的車在不在，要找他前女友一起唱歌
    ，所以，我就先進去美樂迪KTV 唱歌，但吳俊緯一直沒進來
    ，我有打電話聯繫他，他說他已先離開了。之後我跟林家傑
    開車回家。我因為唱完歌沒錢，所以以臉書聯絡我朋友謝博
    諳要錢，之後便騎乘乙機車去土庫鎮找謝博諳拿欠款3000元
    ，出門時，看到我家附近有機車徘徊，因為已是凌晨時分，
    想知道原因，就騎乙機車追上去，在半路上追到他，才知道
    是吳俊緯，吳俊緯說要去土庫鎮洗車，我要去找朋友，就分
    開走，路途中，因為乙機車腳踏墊附近下面都是土，怕待會
    拿到錢買東西會沒地方放，才會到本案洗車廠，要沖洗腳踏
    墊，因為兌幣機在最裡面，需要兌換硬幣，才騎機車往內側
    ，到的時候，看到有人戴全罩式安全帽，拿1 支鐵撬，嚇一
    跳，那人有打開全罩式安全帽前蓋，用兇狠的語氣對我說沒
    你的事快走，但我不知是吳俊緯，也不知他做這種事，我後
    來未投幣，就隨便拿水桶內清水，潑腳踏墊清洗後，就離開
    ，避免被牽扯，後來是警察通知我作筆錄時，才知道那人是
    吳俊緯等語（見警2336號卷第19至21頁；原審卷第28至29頁
    、第71至75頁；本院卷第144-150頁）。
  ㈢綜合上述說明、不爭事實及被告辯解，本件被告是否涉有公
    訴人所指加重竊盜犯行，其應審酌者為依卷內證據是否足以
    認被告確有為吳俊緯上述竊盜犯行擔任把風工作達一般人可
    確信其為之真實之程度。
四、本院之判斷：
  ㈠公訴意旨雖然認為本案洗車場之兌幣機類似保險箱性質，且
    體積龐大、可獨立租用，應認係專為防盜所用之「安全設備
    」等語，惟按保險箱，如係定著於不動產（如時下銀行或信
    託公司專設出租之保險箱）或體積重大難以移動者，依社會
    通常觀念，係專為防盜用之設備，故無論毀壞該保險箱本身
    ，或其附屬之鎖而行竊，均應成立毀壞安全設備之加重竊盜
    罪（最高法院64年度台上字第2099號、67年度台上字第2116
    9 號判決意旨可資參照）；如係小型而可輕易移動者，即難
    認為安全設備（可參閱司法院【72】廳刑一字第177 號函文
    司法院第二廳研究意見）。查上開兌幣機主要是供兌換零錢
    使用，並非如保險箱係專為保管存放財物使用，已難認其機
    臺本身或其附屬之鎖屬於安全設備，況且依其體積（見警23
    36號卷第53頁照片），尚非難以移動（如實務曾提出，雇用
    吊車將整個檳榔攤或貨櫃屋連同其內所有財物均竊走僅成立
    普通竊盜之說理，可參閱臺灣高等法院暨所屬法院99年法律
    座談會刑事類提案第8 號研討結果），自非屬刑法第321條
    第1 項第2 款所稱之「安全設備」，公訴意旨尚有誤會，應
    先敘明。
  ㈡證人即共同被告吳俊緯於警詢陳稱：上開加重竊盜犯行是我
    個人所為，並未跟其他人討論或分工，贓款也是我自己花用
    完畢，我不知道被告跟隨我到本案洗車場，他進到本案洗車
    場我才看到他，我跟他說：「沒有你的事情，你進來幹嘛？
    出去。」等語（見警2336號卷第3 至7 頁）；於偵查中證稱
    ：我跟被告說我要去洗車，沒有跟他說我要去偷東西，雖然
    他有看到我在撬兌幣機，但我也把他趕走等語（見偵6282號
    卷第68頁）；於原審證稱：我騎乘本案甲機車還沒到本案洗
    車場，半路上停等紅燈時，我才知道被告有跟來，我就跟他
    說我要去洗車，我說完我就騎走了。後來我在本案洗車場行
    竊時，被告騎乘本案乙機車進來，他看起來有嚇到的樣子，
    他應該是覺得我怎麼說要洗車卻在偷錢，我不知道被告有沒
    有看到我把安全帽面罩打開，我就叫他走開，不關他的事，
    他才趕快又騎乘本案乙機車出去等語（見原審卷第53至55頁
    ）。細繹吳俊緯所述內容，雖就細節部分，證述未盡相符，
    但始終表示被告事先不知其要至本案洗車場行竊，被告發現
    其行竊時，也驅趕被告離開等語，此等情節，核與被告前開
    辯解大致相符。本院自無從依證人吳俊緯偵、審之證述認定
    在吳俊緯行竊之事前或事中，被告與之有攜帶兇器竊盜之犯
    意聯絡。
  ㈢就本案洗車場監視錄影畫面觀之，被告雖於上開時間騎乘乙
    機車至本案洗車場，惟經原審勘驗該洗車場監視錄影結果，
    吳俊緯係於當日2 時57分16秒許騎乘甲機車進入本案洗車場
    ，且於2 時58分16秒許持鐵撬開始破壞兌幣機，而被告則是
    於同日2 時58分29秒騎乘本案乙機車經過本案洗車場外，又
    於2 時59分58秒時騎乘本案乙機車折返回本案洗車場，並於
    3 時整進入本案洗車場。另依原審勘驗本案洗車場附近道路
    監視錄影之結果，吳俊緯係於當日2 時57分21秒許（道路監
    視錄影系統與本案洗車場監視錄影系統有時間落差，下同）
    騎乘機車進入本案洗車場，被告則於同日2 時58分32秒許騎
    乘機車從建國路轉進林森路，並於2 時59分許經過本案洗車
    場外，繼續往前騎，迄2 時59分28秒許，調頭往本案洗車場
    方向騎，並於3 時0 分8 秒許進入本案洗車場（見原審卷第
    44頁、第48至49頁）。依上述勘驗結果，可見吳俊緯先騎乘
    甲機車進入本案洗車場，被告並未騎乘乙機車跟隨，且吳俊
    緯不待被告進入本案洗車場，即逕自持鐵撬破壞兌幣機，此
    已不似一般共同行竊，會待把風者確認周遭無他人在場或者
    進入後，始下手行竊者不同。再者，被告騎乘乙機車轉進林
    森路後，先經過本案洗車場，再折返進入本案洗車場，而洗
    車場前道路為雙向可通過之道路，被告若係為吳俊緯把風，
    理應在本案洗車廠入口周遭察看是否有人車經過或進入，不
    致在該路上來回騎乘，然後又進入本案洗車廠，背對入口而
    無法察覺洗車場外狀況。因此，由上述勘驗結果，應可見被
    告並無公訴意旨所指在本案洗車場周遭把風之情形，亦難認
    被告就吳俊緯上開加重竊盜犯行，客觀上有何分工行為。
  ㈣依本案洗車場監視錄影截圖照片所示，吳俊緯行竊當時頭戴
    全罩式安全帽（見警2336號卷第67頁），如未掀開安全帽前
    罩，實無法辨識面容。又依原審勘驗本案洗車場監視錄影之
    結果，被告進入本案洗車場後，於3 時0 分9 秒許時轉向正
    在行竊之吳俊緯方向看，3 時0 分13秒許時，吳俊緯將面罩
    打開，3 時0 分14秒許時，被告即轉身背對吳俊緯等情，被
    告對此於原審陳稱：在吳俊緯還沒打開面罩時，我已經轉身
    ，我沒有看到他打開面罩等語（見原審卷第46、48頁），於
    本院則進一步陳稱：我在本案洗車場看到時，他（吳俊緯）
    持鐵撬，但沒看到在撬兌幣機，不過兌幣機遭他破壞後，一
    直叫，我就趕快轉頭，所以他打開全罩式安全帽時，我沒有
    跟他對看，我只看到他持鐵撬，後來聽到他說的話有些模糊
    不清，是用很兇的話說「沒有你的事情，你快走」，不是說
    林家豪你趕快走等語（本院卷第150頁）。由上述錄影截圖
    畫面顯示被告轉身時間與吳俊緯打開面罩十分接近，被告所
    述，應非無憑。況且，依原審勘驗本案洗車場監視錄影畫面
    結果，被告於吳俊緯打開安全帽前緣後，隨即於3 時0 分18
    秒許，將本案乙機車停放在停車格，並於3 時0分26秒許，
    將乙機車車廂打開並整理或找尋其內物品，於3 時0 分44秒
    許，以旁邊白色水桶的水洗手，於3 時0 分54秒許，似騎乘
    乙機車欲離開，於3 時0 分59秒許，再用白色水桶沖洗本案
    乙機車腳踏墊，並於3 時1 分4 秒許，騎乘乙機車離開本案
    洗車場，離去後，吳俊緯又繼續持鐵撬破壞兌幣機，並於3 
    時2 分54秒許才破壞完成，竊得物品，並於3 時3 分8秒許
    騎乘甲機車離開本案洗車場（見原審卷第46至47頁），此足
    見被告從3 時整進入本案洗車場後，旋於3 時1分4 秒許離
    開本案洗車場，僅停留短短約莫1 分鐘之時間，被告除曾朝
    正在持鐵撬行竊之吳俊緯處看外，其餘時間或整理本案乙機
    車車廂物品、或清洗手部及乙機車腳踏墊，並未見被告有與
    吳俊緯交談、討論、在現場把風或協助吳俊緯行竊之舉；尤
    其，被告未待吳俊緯竊得物品，即先行騎乘乙機車離開，此
    已與一般行竊把風者，會察看周遭情況，待共犯竊得物品後
    始離去之情形相違。加以原審勘驗本案洗車場附近道路監視
    錄影之結果顯示，被告於3 時1 分12秒許從本案洗車場離開
    後，至林森路路口停等紅燈，旋於3 時2 分0 秒許往建國路
    方向離開，而共同被告吳俊緯嗣於3 時3 分19秒許始離開本
    案洗車場，於3 時3 分20秒許往林森路方向騎乘，且與被告
    行駛方向不同（見原審卷第49頁），被告離開本案洗車場後
    ，不僅未在本案洗車場附近察看周遭情況或停等、接應吳俊
    緯，反而立刻騎乘乙機車離去，且離去之方向與吳俊緯不同
    ，此益徵被告所為，確與一般竊盜把風者之行為不同。因此
    ，本院亦無從由系爭洗車場及其附近道路之監視錄影畫面，
    推認被告就本件加重竊盜犯行，與吳俊緯間有犯意聯絡、行
    為分擔。
  ㈤何況，吳俊緯係頭戴全罩式安全帽、騎乘竊得之甲機車前往
    本案洗車場行竊，其確有隱匿身分之情形，如被告與吳俊緯
    間就本件加重竊盜犯行，彼此間事前確有謀劃，吳俊緯既知
    以上述方式避免為他人發覺身分，應會要求被告以適當方式
    隱瞞身份（如頭戴安全帽），以避免偵查機關追查，否則，
    吳俊緯隱瞞身份之舉無異不生效果。然本件被告卻是騎乘其
    弟林家傑所有之乙機車至本案洗車場（見警2336號卷第12、
    81頁），甚至未戴安全帽，亦無其他遮掩面部之舉（見警23
    36號卷第65頁本案洗車場監視錄影翻拍照片），以現今道路
    或洗車場等營業場所，常裝設監視錄影器，被告非常容易為
    警查得身分，且十分容易為巡邏員警盤查，使偵查機關事後
    極易追查吳俊緯犯行，實難想像被告與吳俊緯共謀為本件加
    重竊盜犯行，被告會與吳俊緯不同作法，未隱匿身分，而使
    其等犯行陷於極易遭追查之風險。益見吳俊緯就本件加重竊
    盜犯行，與被告間並無犯意聯絡及行為分擔。
  ㈥綜上所述，本件依卷內證據，無法證明被告與吳俊緯共犯本
    件加重竊盜犯行，達一般人可確信其為真實之程度，自應為
    無罪之判決。
五、上訴說明
　　原判決以被告犯罪無法證明，對被告為無罪之判決，核其認
    事用法並無違誤。檢察官以前該事由指摘原審判決被告無罪
    為不當，惟查，檢察官僅以被告在前往土庫路途中即知吳俊
    緯騎乘機車，且不否認有東張西望情形，即認被告與吳俊緯
    間就本件加重竊盜犯行彼此間有犯意聯絡，然吳俊緯已證述
    被告並不知情，且如前所述，本案洗車場與周遭道路監視器
    錄影畫面，均顯示被告所為與一般把風者不同，另依公訴人
    所提出之被告供述、吳俊緯證述及本案洗車場與周遭道路之
    監視錄影畫面，實無從認定被告與吳俊緯就本件加重竊盜犯
    行有犯意聯絡及行為分擔，檢察官此部分上訴意旨不無臆測
    之嫌；又被告若事前與吳俊緯間有犯意聯絡，被告既已知行
    竊者為吳俊緯，被告實無必要再將車停至最內側停車格，吳
    俊緯亦無再掀開安全帽前蓋讓被告確認身分或交談必要；況
    被告所述其因要兌幣洗車，所以才會往內側兌幣機騎去之辯
    解，與常理無違，且其進入洗車場後，除短暫與吳俊緯對望
    外，在1多鐘內，均在整理乙機車及清洗機車踏墊，並無任
    何觀察周遭之舉；加以被告與吳俊緯相對望時，吳俊緯尚未
    竊取得手，吳俊緯直至被告離去後，方成功撬開兌幣箱，竊
    取得手，但被告此時不僅已騎離本案洗車場，甚至未在周遭
    停留即先行離去，因此被告所為實亦與一般把風者不同，此
    均經本院詳述如前，故檢察官以被告與吳俊緯未一同進入、
    離去洗車場，被告未戴安全帽、騎乘贓車及被告騎至洗車場
    內側與掀開安全帽前蓋之被告對望等行為，應係二人間事前
    規劃細節所致，亦不無臆測之嫌。綜上，檢察官以前開事由
    上訴指摘原審判決被告無罪為不當，並無理由，其上訴應予
    駁回。
據上論斷，應依刑事訴訟法第368 條，判決如主文。
本案經檢察官黃瑞盛、林柏宇提起公訴，檢察官陳淑香提起上訴
，檢察官鄭益雄到庭執行職務。
中　　華　　民　　國　　110 　年　　4 　　月　　15　　日
                  刑事第六庭    審判長法　官  張瑛宗　　
                                      法　官  李秋瑩
                                      法　官  林坤志
以上正本證明與原本無異。
不得上訴。
　　　　　　　　　　　　　　　　　　　書記官  凌昇裕　
中　　華　　民　　國　　110 　年　　4 　　月　　15　　日